最高法院刑事判決　　　　　　　　　 110年度台上字第6033號
上　訴　人　林邑鍀


選任辯護人　王品懿律師
上列上訴人因違反毒品危害防制條例等罪案件，不服臺灣高等法
院臺中分院中華民國110 年5 月20日第二審判決（110 年度上訴
字第619 號，起訴案號：臺灣臺中地方檢察署109 年度偵字第22
999 、30784 號），提起上訴，本院判決如下：
    主  文
上訴駁回。
    理  由
一、按刑事訴訟法第377 條規定，上訴於第三審法院，非以判決
    違背法令為理由，不得為之。是提起第三審上訴，應以原判
    決違背法令為理由，係屬法定要件。如果上訴理由書狀並未
    依據卷內訴訟資料，具體指摘原判決不適用何種法則或如何
    適用不當，或所指摘原判決違法情事，顯與法律規定得為第
    三審上訴理由之違法情形，不相適合時，均應認其上訴為不
    合法律上之程式，予以駁回。本件原判決認定上訴人林邑鍀
    有其事實欄所載之販賣第一級毒品海洛因3 次及第二級毒品
    甲基安非他命1 次犯行，因而維持第一審關於論上訴人犯行
    為時毒品危害防制條例第4 條第2 項之販賣第二級毒品罪（
    即原判決附表〈下稱附表〉三編號1 ），處有期徒刑7 年 1
    月；又犯行為時同條例第4 條第1 項之販賣第一級毒品罪（
    即附表三編號2 ）及修正後同條項之販賣第一級毒品2 罪（
    即附表三編號3 、4 ），均依刑法第59條規定酌量減輕其刑
    後，各處有期徒刑15年1 月。並皆諭知相關沒收（銷燬）及
    定應執行有期徒刑15年8 月之部分判決，駁回上訴人在第二
    審之上訴。已詳細敘述所憑之證據及取捨、認定之理由。所
    為論斷，俱有卷存證據資料可資覆按，從形式上觀察，並無
    採證認事違背經驗法則、論理法則，亦無量刑職權之行使有
    濫用，或其他違背法令之情形。
二、上訴意旨乃謂：其已供出販賣之毒品係分別源自吳育碩、賴
    建銘2 人（下稱吳育碩2 人），不能因吳育碩2 人被查獲之
    運輸、施用或持有毒品案件與其販賣行為並無直接關連，或
    吳育碩2 人否認犯罪、未經檢察官起訴或遭不起訴處分等由
    ，即認並無上開條例第17條第1 項減輕或免除其刑規定之適
    用，原審未予詳查，並不依上開規定減輕其刑，自有調查未
    盡及判決不適用法則之違誤等語。
三、惟查：刑法上對於某些特定犯罪犯人到案後揭發他人犯行、
    提供重要犯罪線索、有效防止犯罪活動、協助逮捕其他犯人
    或其他對偵破案件或定罪有實質幫助等經查證屬實而得以查
    獲其他正犯或共犯，或阻止重大犯罪隱患之行為，結合刑罰
    上之「懲治」及「寬容」政策，設有所謂「戴罪立功」、「
    將功折罪」之具體化、法律化條文。其中毒品危害防制條例
    第17條第1 項規定：「犯第4 條至第8 條、第10條或第11條
    之罪，供出毒品來源，因而查獲其他正犯或共犯者，減輕或
    免除其刑。」其立法旨意在於鼓勵被告或犯罪嫌疑人具體提
    供其毒品上游，擴大追查毒品來源，俾有效斷絕毒品之供給
    ，以杜絕毒品泛濫，祇須被告願意供出毒品來源之上手，因
    而查獲其他正犯或共犯者，即可邀減輕或免除其刑之寬典。
    其中所謂「因而查獲」之「查獲」係屬偵查機關之權限，而
    查獲之「屬實」與否，則為法院職權認定之事項，應由法院
    做最後審查並決定其真實性。換言之，「查獲」與「屬實」
    應分別由偵查機關及事實審法院分工合作，即對於被告揭發
    或提供毒品來源之重要線索，應交由相對應之偵查機關負責
    調查核實，而法院原則上不問該被舉發案件進行程度如何，
    應根據偵查機關已蒐集之證據綜合判斷有無「因而查獲」之
    事實，雖不以偵查結論作為查獲屬實與否之絕對依據。惟若
    偵查機關已說明尚未能查明被告舉發之毒品來源，或根本無
    從查證者，為避免拖延訴訟，法院自可不待偵辦結果或依現
    存證據即認定並無「因而查獲」。本件原判決已於理由五、
    ㈢⒈及⒉內說明：上訴人雖供述本案販賣第一級、第二級毒
    品係分別向吳育碩2 人所購得，然本案並未因其之供述而查
    獲吳育碩2 人，業經第一審法院分別向臺灣臺中地方檢察署
    （下稱臺中地檢署）、臺中市政府警察局（下稱中市警）烏
    日分局及豐原分局函詢有無因上訴人之供述而查獲上手，其
    結果：①、中市警烏日分局函復略以：有關上訴人指述毒品
    向上手綽號「班長」之男子吳育碩所購買，惟吳育碩於民國
    109 年9 月8 日遭豐原分局查獲，故無法續行追查相關販毒
    事證；上訴人指認另一上手綽號「阿明」，惟當日上訴人並
    未詳盡指述綽號「阿明」之年籍資料，且警方偵蒐上訴人涉
    嫌販毒期間，即已掌握賴建銘之身份，並於109 年8 月13日
    查獲賴建銘涉嫌運輸毒品，非因上訴人之指述而查獲等語；
    ②、臺中地檢署函復略以：本署查獲之賴建銘涉嫌違反毒品
    危害防制條例案件，並非因上訴人之供述而查獲等語；③、
    中市警豐原分局函復略以：吳育碩雖有遭本分局查獲違反毒
    品危害防制條例案件，但皆為施用及持有毒品案件，並無販
    賣毒品案件等語。復經證人即本案承辦偵查佐郭宗翰於原審
    審理時到庭證述綦詳。再參以吳育碩2 人之臺灣高等法院被
    告前案紀錄表、臺中地檢署109 年度偵字第14684 、 25018
    、32853 、34567 號起訴書、臺灣臺中地方法院109 年度訴
    字第2877號判決書、110 年度訴字第28號判決書、108 年度
    訴字第1391號判決書等資料，均無吳育碩2 人迄原審判決前
    有因販賣毒品予上訴人遭偵辦或起訴等情。復敘明：本案雖
    有上訴人指認吳育碩2 人之犯罪嫌疑人紀錄表、109 年6 月
    24至25日、7 月9 日、10日之賴建銘與上訴人在臺中市居仁
    街附近出入監視器錄影畫面擷圖、車牌號碼00000000號自用
    小客車（賴建銘）車行紀錄暨路口監視器錄影畫面擷圖、10
    9 年6 月30日、7 月8 日、9 日吳育碩出現居仁街之監視器
    錄影畫面擷圖，然此均僅得證明吳育碩2 人曾分別與上訴人
    見面之事實，惟雙方見面是否與交易毒品有關？若與毒品交
    易有關，究竟是上訴人與吳育碩2 人，何人販賣予何人？均
    難僅憑此補強、擔保上訴人指認其上手為吳育碩2 人之真實
    性；況證人吳育碩2 人嗣於原審審理時均到庭證述其等於上
    開時間、地點與上訴人見面，並非販賣毒品予上訴人等語。
    準此，本案實難徒憑上訴人單方面指認上手之說詞，即認吳
    育碩2 人已達販賣毒品之起訴門檻，並可避免係上訴人基於
    損人利己之誘因無端嫁禍第三人，是原審基於採證認事之職
    權，綜合卷內相關事證資料加以審酌後，認上訴人所指毒品
    之來源並未符合「查獲其人、其犯行」之程度，應無依上開
    條例第17條第1 項減、免其刑規定之適用等情。經核於法尚
    無不合。上訴人意旨係就原判決已說明之事項及屬原審採證
    認事職權之適法行使，持憑己見，重為爭執，與法律規定得
    為第三審上訴理由之違法情形，不相適合。其上訴均不合法
    律上之程式，應予駁回。
據上論結，應依刑事訴訟法第395 條前段，判決如主文。
中    華    民    國   110    年    11    月    17    日
                  刑事第四庭審判長法  官  林  立  華  
                                  法  官  林  瑞  斌  
                                  法  官  王  敏  慧  
                                  法  官  李  麗  珠  
                                  法  官  謝  靜  恒  
本件正本證明與原本無異
                                  書記官
中    華    民    國   110    年    11    月    19    日